高雄高等行政法院判決
                                      100年度訴字第118號
                                民國100年8月24日辯論終結
原      告　王壯偉
訴訟代理人　楊勤一　會計師
被      告　財政部高雄市國稅局
代　表　人　何瑞芳　局長
訴訟代理人　張碧倫
上列當事人間綜合所得稅事件，原告不服財政部中華民國99年12
月21日台財訴字第09900396950號訴願決定，提起行政訴訟，本
院判決如下︰
　　主  文
原告之訴駁回。
訴訟費用由原告負擔。
　　事實及理由
一、事實概要︰
    緣原告民國94年度綜合所得稅結算申報，列報其本人取自創
    見不動產仲介經紀有限公司（下稱創見公司）營利所得新臺
    幣（下同）4,410元及執行業務所得92,908元，經被告查獲
    原告尚漏報取自創見公司營利所得1,875,590元及薪資所得1
    ,313,962元，乃歸課原告綜合所得稅，另漏報受扶養親屬王
    劉夢玲營利所得11,554元，合計漏報所得3,201,106元，除
    依法核定補徵稅額691,245元外，並按所漏稅額680,150元依
    漏報所得有無扣繳憑單分別處以0.2倍及0.5倍之罰鍰計339,
    338元。原告對被告核定取自創見公司之營利所得1,875,590
    元、薪資所得1,313,962元及罰鍰339,338元等部分不服，申
    請復查，未獲變更，提起訴願，經被告依訴願法第58條重行
    審查結果，以99年5月6日財高國稅法字第0990030097號重審
    復查決定，將復查決定撤銷並追認扣繳稅額129,073元，變
    更為150,212元，追減罰鍰702元，變更為338,636元，其餘
    復查駁回。原告仍表不服，提起訴願，復經被告依訴願法第
    58條規定重行審查結果，以99年7月22日財高國稅法字第099
    0053815號重審復查決定，將99年5月6日財高國稅法字第099
    0030097號重審復查決定撤銷，並將營利所得1,875,590元同
    額轉正為其他所得，追認扣繳稅額129,073元，變更為150,2
    12元，追減罰鍰702元，變更為338,636元，其餘復查駁回。
    原告猶表不服，提起訴願，亦遭決定駁回，遂提起本件行政
    訴訟。
二、本件原告主張︰
(一)本件非屬「贈與」：
 1、本件被告原係依原告漏報取自創見公司94年營利所得1,875,
    590元裁處原告，惟其第2次重審復查決定書(即被告99年7月
    22日財高國稅法字第0990053815號重審復查決定書)突以「
    ‧‧‧惟查系爭所得雖係於年度中不定期、不定額以固定比
    率(2：2：1)匯款予申請人等3人，然尚非以創見公司之公司
    章程規定之年度決算結果為分配基礎，且案外人祝遵評並非
    該公司股東，系爭款項在無其他具體事證佐證其為盈餘分配
    前，尚難認定其為營利所得，是依系爭所得無償移轉申請人
    帳戶之事實，已符合贈與行為之客觀要件，核屬申請人取自
    營利事業贈與之財產」為由，將本件原核定營利所得1,875,
    590元應予同額轉正為其他所得。惟查既然系爭款項無其他
    具體事證佐證其為盈餘分配，則被告又有何具體事證佐證系
    爭款項為贈與所得？何況被告遽以「‧‧‧以固定比率(2：
    2：1)匯款予申請人等3人，然尚非以創見公司章程規定之年
    度決算結果為分配基礎‧‧‧」為由，而認其並非盈餘分配
    ，則創見公司資本額148萬元，本件所謂贈與金額高達1,875
    ,590元，幾已達公司資本額126％，依公司法第185條之規定
    應有股東會議之同意，才能執行，而創見公司章程規定及所
    有會議記錄亦均未見以(2：2：1)為贈與基礎之決議，被告
    又何以認定其為已符合贈與行為之客觀要件，核屬申請人取
    自營利事業贈與之財產？
 2、又公司組織不得將部分資產贈與股東或他人，係公司法第18
    5條及經濟部92年10月20日商字第092006005180號函釋所明
    訂，則被告遽以贈與為由處分原告，將立陷創見公司違反公
    司法，並其負責人、董事有圖利、背信之嫌，茲事體大，被
    告豈可在無任何佐證之情形下僅以「已符合贈與行為之客觀
    要件」一語輕輕帶過，而無視未來可能引發之鉅大後果？況
    創見公司為何要將公司資產無端贈與原告？創見公司將公司
    資產「贈與」非股東訴外人祝遵評之原因為何？被告所稱創
    見公司年度中將公司資產不定期、不定額以固定比率(2：2
    ：1)「贈與」原告及訴外人高福興、祝遵評3人之目的何在
    ？種種疑點均未見被告說明且顯與常情不符，被告任事用法
    ，或嫌速斷。
 3、查公司與個人分屬不同之人格，為不同之權利義務主體，不
    同權利義務主體間因金融機構帳戶存款收入、支出所構成之
    法律關係者眾，或為借貸，或為借貸之清償，或為盈餘分配
    ，非僅為「贈與」一種。且「贈與」之成立須贈納雙方意思
    表示一致始能成立。被告在未有任何佐證情形下即以「贈與
    」處分原告，容或未冾。況被告據以引用處分原告之所得稅
    法第4條第1項第17款之但書，觀其立法意旨僅係為防杜個人
    取巧規避贈與稅而為之立法；所得稅法第14條第1項第10類
    更僅為概括性規定，被告以此為由將其原認定之「營利所得
    」「轉正」為「取自營利事業贈與之其他所得」，明顯不當
    。
(二)本件被告刻意隱瞞忽略資金回流之事實：
    被告主張創見公司自其合作金庫商業銀行光華分行(下稱合
    庫光華分行)0000000000000帳戶匯款1,875,590元至原告帳
     戶「核屬申請人取自營利事業贈與之財產」，刻意忽略原
    告帳戶返還創見公司同帳戶之事實。原告一再提示自原告帳
    戶直接轉回創見公司同帳戶之返還紀錄及金融卡提領紀錄供
    核，被告均以「訴願人所列示存摺往來明細，係為每筆10,
    000元至30,000元不等之金融卡提取現金及每筆數萬元之轉
    帳支出記錄，尚難謂與創見公司匯入前開款項有關」。而刻
    意忽略原告所提示自原告轉回創見公司之返還紀錄絕非僅祇
    「每筆10,000元至30,000元之金融卡提領紀錄」，尚包括直
    接轉回創見公司同帳戶之40,000元、81,000元、84,000元、
    25,000元及490,000元等數筆返還紀錄。被告顯已有違行政
    程序法第9條之規定。被告認定所有自創見公司轉入原告帳
    戶之金額，均為創見公司「贈與」原告之其他所得；而同帳
    戶直接轉回創見公司之轉回款又稱「難謂與創見公司收入款
    項有關」。被告行政裁量權之鉅大寬廣，恐已逾越行政程序
    法第10條之規定。
(三)被告答辯狀語焉不詳部分：
    被告答辯狀所陳述「次查原告提示之資金返還紀錄，雖93年
    至96年間有不定時、不定金額匯款至上開創見公司聯名帳戶
    ，惟同期間創見公司亦有多筆款項不定時、不定金額匯至原
    告帳戶，是其提示之資料尚難謂與創見公司前開匯入之固定
    比例款項有關」；惟查其所稱之「亦有多筆款項不定時、不
    定金額匯至原告帳戶」究係何指？共有多少筆？金額為何？
    為何被告未將之列入所謂贈與？又為何因此「是其提示之資
    料尚難謂與創見公司前開匯入之固定比例款項有關」？再者
    訴願決定書對同一事項之理由為何僅有「查訴願人所列示存
    摺往來明細，係為每筆10,000元至30,000元不等之金融卡提
    取現金及每筆數萬元之轉帳支出紀錄，尚難謂與創見公司匯
    入前開款項有關」等語，而未有前述款項匯入之陳述？總此
    均未見被告說明，致令原告無以釐清。原告主張，被告答辯
    內容語焉不詳，核不足採。
(四)被告答辯狀不合邏輯部分：
    被告答辯狀另稱：「以固定比率（2：2：1）匯款予原告等3
    人，然尚非以創見公司之公司章程規定之年度決算結果為盈
    餘分配基礎，尚難認定其為營利所得，是依系爭所得無償移
    轉原告帳戶之事實，已符合贈與行為及所得稅法第14條第1
    項第10類規定之客觀要件。」；惟查既「非以創見公司之公
    司章程規定之年度決算結果為盈餘分配基礎，尚難認定其為
    營利所得」，則創見公司章程亦未訂有贈與之分配基礎，被
    告又何以認定其為「已符合贈與行為」？衡諸經驗法則，被
    告是否認定創見公司為一群不理性股東所設，其努力經營並
    冒險逃漏稅後，其目的就是將全部所得「贈與」他人？且本
    件既經人檢舉為「漏報股東紅利」，並經被告依漏報營業收
    入核定營業稅，最後以「贈與」為由處分原告，前後矛盾，
    顯非妥適。原告主張，被告違背基礎邏輯法理，錯誤處分，
    應予撤銷。
(五)被告答辯狀混淆部分：
    被告答辯狀又陳述「創見公司因原告與訴外人高福興上開聯
    名銀行帳戶（即創見公司營業收入存款帳戶）之存入款項，
    經被告依漏報營業收入核定營業稅之行政訴訟案件，業經鈞
    院98年度訴字第688號裁定駁回確定在案，是所訴核難採據
    ，請續予維持」；查訴外人高福興之營業稅案並未經行政訴
    訟判決程序，被告答辯書有混淆之嫌。是本件既非贈與，課
    徵本稅顯係有誤，則罰鍰亦應一併撤銷云云，並聲明求為判
    決：訴願決定、重審復查決定(即99年5月6日財高國稅法字
    第0990030097號重審復查決定)及原處分關於營利所得1,875
    ,590元同額轉正為其他所得，並核定補徵綜合所得稅511,05
    0元及罰鍰255,230元部分均撤銷。
三、被告則以︰
(一)按稽徵機關依據稅捐稽徵法第30條規定行使調查權時，當事
    人自得提出主張，並就所主張該移轉行為之實質因果關係、
    有關內容負舉證責任及盡協力義務，俾稽徵機關對當事人有
    利不利情事加以審酌；此觀諸稅捐稽徵法第12條之1第3項、
    第4項之規定自明，並有司法院釋字第537號解釋可資參照。
    復按當事人間財產之移轉，固為其經濟行為自由，稅法原則
    上予以尊重，惟當事人間係出於何原因而移轉，稽徵機關無
    從得知，是對於當事人間財產移轉行為，既為當事人所發動
    ，稅捐之核課，不過居於被動地位。故稽徵機關依據稅捐稽
    徵法第30條規定行使調查權時，當事人自得提出主張，並就
    所主張移轉行為之實質因果關係、有關內容負舉證責任及盡
    協力義務，俾利稽徵機關對當事人主張情事加以審酌。倘當
    事人對主張之事實不提出證據，或其所提出之證據不足為主
    張事實之證明，稽徵機關斟酌當事人之陳述與調查事實及證
    據之結果，以該財產之移轉行為事實符合贈與之要件，已具
    有客觀性，依論理法則及經驗法則判斷，認定贈與行為之客
    觀要件已成立及生效者，自應依法定其所應歸屬之贈與法律
    效果。
(二)查創見公司係不動產仲介服務業，原告為股東之一，該公司
    經人檢舉漏開統一發票、漏報股東紅利及薪資所得之扣繳憑
    單，涉嫌逃漏稅捐。案經被告查得該公司於93年至96年間不
    定時以2：2：1比例匯款予原告及訴外人高福興、祝遵評等3
    人，原告94年取得該公司匯入款計1,880,000元，應為原告
    之營利所得，惟其僅列報取自該公司之營利所得4,410元，
    乃通報被告所屬鹽埕稽徵所核增原告94年度營利所得1,875,
    590元（1,880,000元－4,410元），並復查決定予以駁回。
    嗣查系爭所得雖於年度中不定期、不定額以固定比率（2：2
    ：1）匯款予原告等3人，然尚非以創見公司之公司章程規定
    之年度決算結果為盈餘分配基礎，尚難認定其為營利所得，
    是依系爭所得無償移轉原告帳戶之事實，已符合贈與行為及
    所得稅法第14條第1項第10類規定之客觀要件，被告乃重審
    復查決定，將本件原核定營利所得1,875,590元同額轉正為
    其他所得，合先陳明。
(三)第查創見公司於93年至96年間經由原告與訴外人高福興聯名
    所開立之合庫銀行光華分行0000000000000帳戶（該帳戶係
    為創見公司營業收入存款帳戶）不定期、不定額以固定比率
    （2：2：1）匯款予原告等3人，該公司94年度無償移轉1,87
    5,590元至原告帳戶之事實，此有合庫銀行光華分行無摺轉
    存之活期儲蓄存款存摺影本及各類存款分戶交易明細表附卷
    可稽，且原告對於其上開帳戶確有存入系爭金額乙節亦不否
    認，已符合所得稅法第4條第1項第17款規定之贈與行為及同
    法第14條第1項第10類規定之客觀要件，是被告依查得事證
    ，斟酌當事人（原告及檢舉人）之陳述與調查事實及證據之
    結果，依論理法則及經驗法則判斷，按其業已符合上揭稅法
    所規範之課稅要件，認定原告系爭其他所得，並無違誤。至
    原告訴稱一再提示自原告帳戶直接轉回創見公司同帳戶之數
    筆返還紀錄，被告卻刻意忽略乙節，查原告於復查及訴願階
    段皆主張為私人間資金借貸之返還，惟未提示相關具體文據
    以實其說，創見公司94年度資產負債表亦無相關股東往來等
    資金借貸之註記；次查原告提示之資金返還紀錄，雖93年至
    96年間有不定時、不定金額匯款至上開創見公司聯名帳戶，
    惟同期間創見公司亦有多筆款項不定時、不定金額匯至原告
    帳戶，是其提示之資料尚難謂與創見公司前開匯入之固定比
    例款項有關。又創見公司因原告與訴外人高福興上開聯名銀
    行帳戶（即創見公司營業收入存款帳戶）之存入款項，經被
    告依漏報營業收入核定營業稅之行政訴訟案件，業經鈞院98
    年度訴字第688號裁定駁回確定在案，是所訴核難採據。
(四)復查，系爭帳戶內之款項提、存及移轉等原因，均為原告所
    管理與支配，對於該財產移轉之原因，即有加以說明之必要
    。原告於復查及訴願階段皆主張系爭款項為私人資金之往來
    ，復於行政訴訟階段主張自原告轉回創見公司款項為借貸，
    其餘金額為盈餘分配，嗣又否認前開主張，僅主張不是贈與
    ，其供詞前後反覆，且就其資金移轉真正原因迄未提出合理
    說明及有利事證。第查，原告雖主張自個人帳戶匯至創見公
    司帳戶之資金為股東借貸，應自核定所得中扣除乙節，惟原
    告匯入創見公司資金如屬股東借貸，因原告未提示借貸契約
    等資料，亦無從得知借貸之起迄時間，自難以個別年度切割
    為借貸返還日；又查除創見公司前開匯入之固定比例款項外
    ，93年至96年間自創見公司匯入原告合庫銀行光華分行帳戶
    之資金合計1,699,974元，遠大於原告帳戶匯入創見公司上
    開帳戶資金合計1,515,000元（詳「原告93至96年度資金往
    來明細表」）；又原告主張被告提出之「原告93至96年度資
    金往來明細表」，部分為訴外人借資，惟訴外人借資為何由
    公司給付予原告及返還情形，原告亦未提示合理說明及證據
    ，自難謂原告自個人帳戶匯至創見公司帳戶之資金，與創見
    公司前開匯入之固定比例款項有關而應自核定所得中扣除。
    綜上，原告就其94年度自創見公司無償取得1,875,590元，
    無法提出合理說明及明確之證據，被告乃認定系爭款項已符
    合「取自營利事業贈與之財產」贈與行為，非屬免稅所得，
    而為所得稅法第14條第1項第10類其他所得之課稅範疇，依
    法並無不合，此有類似案情臺北高等行政法院99年度訴字第
    1093號判決可資參照。
(五)又依最高行政法院62年判字第298號判例意旨：「依行政救
    濟之法理，除原處分適用法律錯誤外，申請復查之結果，不
    得為更不利於行政救濟人之決定。」易言之，如原處分適用
    法律有錯誤，原處分機關自得依職權變更原處分，另為適法
    之處分，不受「不得為更不利於行政救濟人之決定」之限制
    。查本件被告依訴願撤銷意旨，以原處分適用法律錯誤，依
    職權由營利所得同額轉正為其他所得，係為貫徹依法行政及
    確保行政處分之實質正確性，亦無牴觸行政救濟案件不得為
    不利益變更決定之法理，況本件變更之結果並無增加所得及
    稅額，自無為原告更不利之決定，是原告所稱，顯有誤解。
(六)查原告94年度綜合所得稅結算申報，漏報本人及受扶養親屬
    王劉夢玲之營利及薪資等所得計3,201,106元，核已違反所
    得稅法第71條第1項前段規定；又營利所得應同額轉正為其
    他所得，已如前述，被告依法按所漏稅額680,150元，依漏
    報所得於裁罰處分核定前有無扣繳憑單分別裁處0.2倍及0.5
    倍之罰鍰計339,338元，惟查漏稅額有誤算情事，經重新計
    算漏稅額應為678,753元，按該漏稅額裁處0.2倍及0.5倍之
    罰鍰應為338,636元，與原處罰鍰339,338元之差額702元，
    乃予追減。次按，綜合所得稅之課徵係採自行申報制，取有
    應稅所得者即應誠實申報，俾符合稅法之強行規定。本件原
    告94年度確有取自創見公司之其他所得1,875,590元，已如
    前述，另原告及其受扶養親屬尚有取得薪資所得1,313,962
    元及營利所得11,554元情事，總計3,201,106元，原告自應
    依法據實申報，惟原告漏未申報，致生漏稅情事，縱非故意
    ，亦難卸過失之責，是所訴請求撤銷罰鍰，核無足採等語，
    資為抗辯，並聲明求為判決駁回原告之訴。
四、本件事實概要欄所載之事實，業經兩造分別陳明在卷，並有
    被告94年度綜合所得稅核定通知書、98年12月18日財高國稅
    法字第0980088312號復查決定書、99年5月6日財高國稅法字
    第0990030097號重審復查決定、99年7月22日財高國稅法字
    第0990053815號重審復查決定、訴願決定書附原處分卷可稽
    ，洵堪認定。本件兩造爭點為：被告將其於原核定處分及99
    年5月6日財高國稅法字第0990030097號重審復查決定中認定
    屬原告之營利所得1,875,590元同額轉正為其他所得，並就
    該部分核定補徵綜合所得稅511,050元及罰鍰255,230元之處
    分是否適法？茲論述如下：
(一)按「凡有中華民國來源所得之個人，應就其中華民國來源之
    所得，依本法規定，課徵綜合所得稅。」「左列各種所得，
    免納所得稅：一、‧‧‧十七、因繼承、遺贈或贈與而取得
    之財產。但取自營利事業贈與之財產，不在此限。」及「個
    人之綜合所得總額，以其全年下列各類所得合併計算之：第
    一類：營利所得：公司股東所獲分配之股利總額、‧‧‧。
    第三類：薪資所得：凡公、教、軍、警、公私事業職工薪資
    及提供勞務者之所得：一、薪資所得之計算，以在職務上或
    工作上取得之各種薪資收入為所得額。二、前項薪資包括：
    薪金、俸給、工資、津貼、歲費、獎金、紅利及各種補助費
    。‧‧‧第十類：其他所得：不屬於上列各類之所得，以其
    收入額減除成本及必要費用後之餘額為所得額。」「納納稅
    義務人應於每年5月1日起至5月31日止，填具結算申報書，
    向該管稽徵機關，申報其上一年度內構成綜合所得總額或營
    利事業收入總額之項目及數額，以及有關減免、扣除之事實
    ，並應依其全年應納稅額減除暫繳稅額、尚未抵繳之扣繳稅
    額及可扣抵稅額，計算其應納之結算稅額，於申報前自行繳
    納。」「納稅義務人已依本法規定辦理結算申報，但對依本
    法規定應申報課稅之所得額有漏報或短報情事者，處以所漏
    稅額兩倍以下之罰鍰。」分別為行為時所得稅法第2條第1項
    、第4條第1項第17款及第14條第1項第1類、第3類、第10類
    、第71條第1項前段、第110條第1項所明定。次按「此因租
    稅稽徵程序，稅捐稽徵機關雖依職權調查原則而進行，惟有
    關課稅要件事實，多發生於納稅義務人所得支配之範圍，稅
    捐稽徵機關掌握困難，為貫徹公平合法課稅之目的，因而課
    納稅義務人申報協力義務。」亦有司法院釋字第537號解釋
    可資參照。稅捐稽徵法於98年5月13日增訂之第12條之1第3
    項、第4項亦同此意旨。
(二)再按，當事人間財產之移轉，固為其經濟行為自由，稅法原
    則上予以尊重，惟當事人間係出於何原因而移轉，稽徵機關
    無從得知，是對於當事人間財產移轉行為，既為當事人所發
    動，所涉相關稅捐之核課，不過居於被動地位，故稽徵機關
    依據稅捐稽徵法第30條規定行使調查權時，當事人自得提出
    主張，並就所主張該移轉行為之實質因果關係、有關內容負
    舉證責任及盡協力義務，俾稽徵機關對當事人有利不利情事
    加以審酌。依稅法上客觀舉證責任之分配，「所得」之證明
    ，原則上由稅捐稽徵機關負證明之責，但有關「納稅義務人
    未終極保有財產之法律原因」，基於「（證據）管領說」之
    理論，該部分證據資料掌握在納稅義務人手中，依客觀舉證
    責任轉換，應改由納稅義務人負證明之責。倘當事人對主張
    之事實不提出證據，或其所提出之證據不足為主張事實之證
    明，稽徵機關斟酌當事人之陳述與調查事實及證據之結果，
    以該財產之移轉行為事實符合贈與之要件已具有客觀性，依
    論理法則及經驗法則判斷，認定贈與行為之客觀要件已成立
    及生效者，而依法定其所應歸屬之贈與法律效果，於法即無
    不合。
(三)經查，創見公司於93年至96年間經由原告與訴外人高福興聯
    名所開立之合庫銀行光華分行0000000000000帳戶（該帳戶
    係為創見公司營業收入存款帳戶）不定期、不定額以固定比
    率（2：2：1）匯款予原告、高福興、祝遵評3人，創見公司
    94年度無償移轉1,875,590元至原告帳戶等情，此為原告所
    不爭執，並有合庫銀行光華分行無摺轉存之活期儲蓄存款存
    摺影本及各類存款分戶交易明細表附卷可稽。是被告依上述
    查得事證，認已符合所得稅法第4條第1項第17款規定之贈與
    行為及同法第14條第1項第10類規定之其他所得之客觀要件
    ，原告若無法另提出具體事證，證明該筆金額確非其所得，
    則被告依上揭所得稅法第4條第1項第17款及同法第14條第1
    項第10類之規定，認定上述金額為其94年度之其他所得，於
    法即無不合。然查，本件原告於復查及訴願階段皆主張系爭
    款項為私人資金之往來，復於行政訴訟階段主張自原告轉回
    創見公司款項部分為借貸(參照本院100年5月19日準備程序
    筆錄，引用本院100年簡字第36號100年5月19日準備程序筆
    錄，於本件為1,100,000元，詳原告100年3月8日行政訴訟補
    正狀附件1)，其餘金額為盈餘分配(780,000元)，嗣又否認
    前開主張，僅主張不是贈與(參照本院100年7月21日準備程
    序筆錄)，另於言詞辯論時又稱：「原告於準備程序庭承認
    有部分是盈餘分配，有部分是借貸，但不可能是贈與，有可
    能是隱名合夥」等情，此有原告復查申請書、訴願決定書及
    本院前述準備程序筆錄、言詞辯論筆錄附於原處分卷及本院
    卷可憑。是原告其供詞前後反覆，且相互矛盾，自難採信。
    次查，經受命法官請原告說明其主張屬盈餘分配部分，係如
    何計算而得，原告陳稱：我們本來主張全部都是資金往來，
    但因被告不採，所以才退而主張係盈餘分配，但無法舉證乙
    節，亦有前述本院100年簡字第36號100年5月19日準備程序
    筆錄可查。且系爭所得雖於年度中不定期、不定額以固定比
    率（2：2：1）匯款予原告、高福興、祝遵評3人，然尚非以
    創見公司之公司章程規定之年度決算結果為盈餘分配基礎，
    且僅原告1人為該公司股東，另訴外人高福興、祝遵評均非
    該公司股東乙節，亦有創見公司投資人明細及分配盈餘表建
    檔及維護作業影本附於原處分卷可證，自難認定其為營利所
    得。是原告主張系爭所得部分屬盈餘分配部分，顯非可採。
    另原告雖主張自個人帳戶匯至創見公司帳戶之資金部分為股
    東借貸，應自核定所得中扣除，又被告提出之「原告93至96
    年度資金往來明細表」，部分有註記「啟明借支」、「德安
    借支」，起碼部分為訴外人之借資云云。惟查，原告匯入創
    見公司資金，因原告無法具體提出有關借貸契約等相關之資
    料，供被告查核，並無從得知原告所主張借貸之起迄時間，
    無從以個別年度切割為借貸返還日；又經被告查明，除創見
    公司前開匯入固定比例之系爭款項外，創見公司於93年至96
    年間匯入原告合庫銀行光華分行帳戶之資金合計1,699,974
    元，遠大於原告帳戶匯入創見公司上開帳戶資金合計1,515,
    000元等情，此有被告所提出之原告93年至96年度資金往來
    明細表影本附於本院卷可佐。是觀諸原告主張股東借貸部分
    ，原告既均無法具體提出相關資料供被告查核，另主張為訴
    外人借資部分，為何由公司給付予原告及返還情形，原告亦
    未提示合理說明及證據，自難謂原告自個人帳戶匯至創見公
    司帳戶之資金，與創見公司前開匯入之固定比例款項有關而
    應自核定所得中扣除。是原告上揭主張股東借貸或私人借資
    部分，仍不足採。綜合前述說明，創見公司於94年度既無償
    移轉1,875,590元至原告帳戶屬實，原告主張系爭所得為盈
    餘分配或股東借貸，並不可採，其空言否認系爭所得非屬贈
    與，尚難遽採，被告認定系爭所得為贈與，亦無不合邏輯。
    另原告帳戶返還創見公司同帳戶之事實，亦經被告查明仍無
    從為原告有利之認定，被告並無刻意隱瞞忽略資金回流之事
    實，對該部分並無語焉不詳。又創見公司因原告與訴外人高
    福興上開聯名銀行帳戶（即創見公司營業收入存款帳戶）之
    存入款項，經被告依漏報營業收入核定營業稅之行政訴訟案
    件，雖非經本院以實體判決確定，惟被告所稱業經本院98年
    度訴字第688號裁定駁回確定在案，並無不合，亦有本院前
    揭裁定附於原處分卷可稽，是被告上述答辯尚無混淆之嫌。
    則被告將其99年5月6日財高國稅法字第0990030097號重審復
    查決定撤銷，並將原核定之營利所得1,875,590元同額轉正
    為其他所得，自無違誤。
(四)又按，「依行政救濟之法理，除原處分適用法律錯誤外，申
    請復查之結果，不得為更不利於行政救濟人之決定。」有最
    高行政法院62年判字第298號判例意旨可資參照。從而，如
    原處分適用法律有錯誤，原處分機關自得依職權變更原處分
    ，另為適法之處分，不受「不得為更不利於行政救濟人之決
    定」之限制。查本件被告對原告取自創見公司之系爭所得，
    被告原核定處分及其99年5月6日財高國稅法字第0990030097
    號重審復查決定係認定屬營利所得，而對原告補徵綜合所得
    稅及罰鍰，惟如前述，嗣經查明非屬營利所得，應為其他所
    得，以原處分適用法律錯誤，依職權由營利所得同額轉正為
    其他所得，係為貫徹依法行政及確保行政處分之實質正確性
    ，亦無牴觸行政救濟案件不得為不利益變更決定之法理。且
    行政處分轉換後其法律效果是否對當事人更不利，應以同一
    當事人來比較。查本件變更之結果，並無增加原告之所得及
    稅額，自無為原告更不利之決定。至創見公司若主張系爭所
    得確係其94年度之盈餘分配，亦係創見公司得否另對被告主
    張，被告對該公司94年度未分配盈餘加徵百分之10及罰鍰之
    處分是否適法之問題，並非被告上述變更核課處分為原告更
    不利之決定。是原告主張：本件被告對創見公司94年度未分
    配盈餘加徵百分之10及罰鍰之處分，與對原告因受上述盈餘
    分配而核課營利所得之補稅罰鍰處分，本是不得並存，惟被
    告變更系爭所得為其他所得後，對兩邊的稅均可核課，係對
    原告為更不利之處分云云，應不可採。
(五)復按，綜合所得稅之課徵係採自行申報制，取有應稅所得者
    即應誠實申報，俾符合稅法之強行規定。本件原告94年度確
    有取自創見公司之其他所得1,875,590元，已如前述，原告
    自應依法據實申報，惟原告漏未申報，致生漏稅情事，其係
    故意，應堪認定。則被告就其所漏稅額，依所得稅法第110
    條第1項之規定，處以罰鍰計255,230元，亦無不合。
五、綜上所述，本件原告主張均不足採，被告重審復查決定將原
    告營利所得1,875,590元同額轉正為其他所得，並就該部分
    核定補徵綜合所得稅511,050元及罰鍰255,230元，並無違誤
    ，訴願決定，予以維持，亦無不合，原告訴請撤銷，為無理
    由，應予駁回。又本件事證已明，兩造其餘攻擊防禦方法，
    與判決之結果不生影響，尚無逐一論述之必要，附此敘明。
六、據上論結，本件原告之訴為無理由，依行政訴訟法第98條第
    1項前段，判決如主文。
中　　華　　民　　國　　100　 年　　9　　 月　　7　　 日
             高雄高等行政法院第三庭
                         審判長法官　邱  政  強
                               法官　李  協  明
                               法官　林  勇  奮
以上正本係照原本作成。
如不服本判決，應於判決送達後20日內向本院提出上訴書狀，其
未表明上訴理由者，應於提起上訴後20日內向本院提出上訴理由
書（須按對造人數附繕本）；如於本判決宣示或公告後送達前提
起上訴者，應於判決送達後20日內補提上訴理由書（須附繕本）
。未表明上訴理由者，逕以裁定駁回。
中　　華　　民　　國　　100　 年　　9　　 月　　7　　 日

 　　　　　　　　　　　　　　書記官  林  幸  怡